臺灣高等法院臺南分院刑事判決　　　　 96年度上易字第331號
上　訴　人
即　被　告　乙○○
　　　　　　　　　　　號
選任辯護人　簡承佑　律師
　　　　　　張育誠　律師
上列上訴人因過失傷害案件，不服臺灣雲林地方法院95年度易字
第519號中華民國96年3月30日第一審判決（聲請簡易處刑案號：
臺灣雲林地方法院檢察署95年度偵字第4072號，原審斗六簡易庭
認不宜簡易判決處刑，改依通常程序審判），提起上訴，本院判
決如下：
    主  文
原判決撤銷。
乙○○從事業務之人，因業務上之過失傷害人，處有期徒刑柒月
。減為有期徒刑參月又拾伍日，如易科罰金以銀元參佰元即新台
幣玖佰元折算壹日。
    事  實
一、乙○○係以鐵工工程業為營業項目之金標企業股份有限公司
    （下稱金標公司）董事，金標公司於民國94年10月25日上午
    9時許，在雲林縣斗南鎮○○路○段192號工廠內，因租約到
    期，而施作工廠內之工字鐵拆除工程（下稱本案工程），乙○○為上開工作場所之現場負責人，負責指揮調度監督及安
    全維護等事宜，為從事業務之人。乙○○僱用丁○○至前開
    工作場所從事本案工程，為丁○○之雇主，其原應注意勞工
    該作業場所為距地面高度約為4公尺之工字鐵，屬有墜落之
    虞之作業場所，為防止引起危害，應有符合標準之必要安全
    設備，又對於在高度2公尺以上之高處作業，勞工有墜落之
    虞者，應使勞工確實使用安全帶、安全帽及其他必要之防護
    具，以注意防止有因墜落危險所導致之作業場所危害，避免
    勞工因墜落而遭受生命、身體之危害，而依當時現場情狀應
    可加裝安全帶，並無不能注意之情事，乙○○竟疏未注意及
    此，即逕自指揮丁○○攀爬離地面約4公尺之工字鐵，進行
    調整重心之工作。在此之前，乙○○為了加速拆除工字鐵之
    時間，以節省吊車、員工時薪花費，與其父親同時將工字鐵
    柱子下部分螺絲拆除，造成柱子固定程度降低，容易晃動。
    此時，丁○○在工字鐵上走動，柱子晃動倒下，工字鐵隨之
    傾斜，丁○○因未繫安全帶或安全繩等防護用具，遂自工字
    鐵上墜落地面，因此受有第一腰椎爆裂性骨折之傷害。
二、案經被害人丁○○訴由臺灣雲林地方法院檢察署檢察官偵查
    後，聲請簡易判決處刑，原審法院斗六簡易庭認不宜簡易判
    決處刑，改依通常程序審理。
    理  由
壹、程序部分（證據能力部分）：
    被告以外之人於審判外之陳述雖不符刑事訴訟法第159條之1
    至之4等4條之規定，而經當事人於審判程序同意作為證據，
    法院審酌該言詞陳述或書面陳述作成時之情況，認為適當者
    ，亦得為證據；當事人、代理人或辯護人於法院調查證據時
    ，知有刑事訴訟法第159條第1項不得為證據之情形，而未於
    言詞辯論終結前聲明異議者，視為有前項之同意，同法第15
    9條之5定有明文。其立法意旨在於傳聞證據未經當事人之反
    對詰問予以核實，原則上先予排除。惟若當事人已放棄反對
    詰問權，於審判程序中表明同意該等傳聞證據可作為證據；
    或於言詞辯論終結前未聲明異議，基於尊重當事人對傳聞證
    據之處分權，及證據資料愈豐富，愈有助於真實發見之理念
    ，且強化言詞辯論主義，使訴訟程序得以順暢進行，上開傳
    聞證據亦均具有證據能力。本案被告乙○○之辯護人於本院
    審理程序時就檢察官所提之證據之證據能力不爭執，（見本
    院卷第33頁），本院審酌各該證人及文書作成之形式，尚無
    瑕疵、並與待證事實具有關聯性等情況，認為適當，應認得
    為證據，揆諸前開說明，就本案所引用之供述書面證據均具
    有證據能力。
貳、實體部分：（兼論被告辯解不足採之理由）
一、被告固坦承其於案發當時在上開工地現場，而告訴人丁○○
    當時正在施作吊裝工字鐵工程，告訴人確從工字鐵上摔下，
    因而受有第一腰椎爆裂性骨折之傷害，惟矢口否認有何業務
    過失傷害犯行，辯稱其非現場負責人，亦不是告訴人之雇主
    ，其至現場只是要引導日立吊車行之吊車司機甲○○將拆下
    來之工字鐵，吊至卸放之地方而已，且告訴人有用安全帶在
    身上，其毋庸對告訴人之受傷負責任云云。經查：
  (一)按勞工安全衛生法所稱雇主，謂事業主或事業之經營負責人
    ，勞工安全衛生法第2條第2項定有明文。則勞工安全衛生法
    中所謂之雇主，自立法意旨觀之，不應作狹隘解釋，是凡一
    方事實上為他方服勞務，他方並對該勞務有指揮監督之權，
    則事實上契約關係即已形成，亦即雇主須對該勞工負照顧義
    務，而不得動輒以勞工係承攬或居間為由而脫免其責，否則
    勞工安全衛生法豈非徒具其名？且該法所謂之「雇主」，依
    同法第2條第2項之規定，係指「事業主」或「事業之經營負
    責人」而言。依此規定可知，凡受雇事業主或事業之經營負
    責人，從事工作，而獲取工資者，即屬該法所稱之勞工，而
    有該法之適用。又雇主對於防止有墜落之虞之作業場所所引
    起之危害，應有符合標準之必要安全衛生設備，且雇主對於
    在高度2公尺以上之高處作業，勞工有墜落之虞者，應使勞
    工確實使用安全帶、安全帽及其他必要之防護具，勞工安全
    衛生法第5條第1項第5款，及基於該法授權主管機關訂定之
    勞工安全衛生設施規則第281條第1項分別定有明文。
  (二)本院認為被告係勞工安全衛生法上之雇主：
    (1)證人甲○○於原審審理時證稱：其係於案發當日即94年10
      月25日，才至案發地點工作，是被告打電話予其老闆叫車
      ；本案工作係算鐘點的，1小時新臺幣（下同）1,500元，
      一天工資是6,000元；通常由被告直接叫其至現場，關於
      吊車之費用係由其老闆跟被告拿的；現場的負責人是被告
      ；因為被告工作時都穿西裝，其問現場師傅，他們都說被
      告是老闆。證人甲○○另於檢察官面前證稱：被告是現場
      負責指揮者，亦為叫吊車之人，其一早去就看到被告，被
      告當天指揮其做過啟動吊車，不然其怎知去現場要做何工
      作等語（見原審卷第51頁背面及第52頁背面、第55頁、臺
      灣雲林地方法院檢察署95年度偵字第4072號卷，下稱4072
      號卷第12頁）。而證人丁○○於原審審理時結稱：被告以
      1天工資1,800元之代價，僱請其為鐵工，工作地點在雲林
      縣斗南鎮○○路○段192號，是被告有工作時，才會打電話
      予伊，不然其也不知道要去那裡（參原審卷第41頁、第44
      頁反面、第46頁）等語。由此可見，本案工程之施工時間
      、地點均係由被告聯絡指定，復由被告決定1日以多少薪
      資僱請丁○○，並將吊車之費用直接給付與吊車業者，足
      認本案工程之施作時間、地點、施工人員聯絡、施工內容
      及施工薪資之議定等施作前置作業，均係由被告負責指示
      、聯絡、決定。
    (2)又證人甲○○於原審審理時證稱：案發當天，其在現場等
      候，被告父親先到，被告與丁○○後來一同到場，現場負
      責人為被告，因為當天其去現場時，被告向其說明這工作
      要開始怎麼做，要從哪裡開始拆，哪裡開始用，且被告要
      求柱子與工字鐵需整個卸放在地上；其在調整工字鐵中心
      點位置時，被告指揮丁○○爬上去調整等語（見原審卷第
      52頁背面、第53頁正面至背面、第54頁正面、第56頁正面
      及第59頁正面）。證人丁○○於原審審理時亦證稱：案發
      當天被告在現場，係因為要指揮吊車乙情（參原審卷第42
      頁反面）。其2人證述一致，且甲○○與被告宿無恩怨，
      證詞應可採信。可知本案工程之施作過程，皆由被告指揮
      調度，並規畫工程施作方式，工程之進行均在被告之監督
      指導下進行，足見系爭工程係由被告發號司令，被告為現
      場負責人。
    (3)被告雖以丁○○及甲○○為專業人士，其悉聽從丁○○及
      甲○○之建議，決定施工方式，而主張其非現場負責人云
      云。惟證人甲○○於原審審理時證述：我與被告、丁○○
      3個人有一起討論工字鐵要如何拆吊，被告說3支柱子要1
      次一起倒下來，我跟被告說沒有辦法連3根柱子1次一起放
      下來，只能1次1支，因為現場範圍不夠寬，沒有辦法1次3
      支柱子一起放倒，只能1支支放下來，丁○○也同意我這
      麼作；丁○○至工字鐵上面後，我看到被告父親在拆最左
      邊柱子下面的螺絲，因為螺絲很多，丁○○在上面施工，
      被告父親也在下面一直鬆螺絲，後來因為中心點抓的不準
      ，我將吊繩降下放鬆調整，被告叫丁○○去將工字鐵上布
      繩弄外面一點，調整中心點，當時我將吊繩放鬆，因下面
      的螺絲都已鬆開，丁○○在工字鐵上面走，結果搖晃，整
      個柱子就倒下來，算是3支柱子的螺絲都鬆開，告訴人跟
      著摔下去，如果沒有鬆開螺絲的話，柱子是不會晃動。證
      人甲○○另於檢察官面前證稱：將腳座拆除是被告之指示
      。又證人丁○○於原審審理時結稱：被告叫我爬上去綁布
      繩，同時被告與其父親就在其前面在拆柱子的螺絲，我告
      訴被告不能連柱子一起吊，要工字鐵1支1支吊。由上可知
      ，果若被告所言屬實，本案係由丁○○及甲○○等專業人
      士全權負責，則工程施作方式，應如甲○○及丁○○試擬
      之方式進行，即1次拆卸1支柱子，然案發當日，被告並未
      聽聞其所稱「專業」之丁○○及甲○○建議，反而為了爭
      取施作進度，縮短施工時間，用以節省以小時或天數計算
      之工資及吊車費用，在告訴人站立於工字鐵上調整重心之
      時，不顧丁○○安危，即協同其父親拆卸工字鐵柱子下之
      螺絲，造成工字鐵失所支撐而傾斜。對照證人丁○○於原
      審審理時證稱「因為他們要省錢，所以都自己做，一般來
      說是要兩個人去做，是因為時間寶貴，這樣做的話比較不
      會浪費吊車的錢等語」（參原審卷第43頁），益見本案工
      程之施作方式，被告仍按其本身利益主導施工方式，未聽
      取其所稱「專業」告訴人及甲○○意見，被告所辯，殊無
      可採。
    (4)辯護人主張本案被告與丁○○間為承攬關係，而非僱傭關
      係云云。但：
      證人丁○○於原審審理證稱：我跟被告應徵工作之地點
        為在斗南阿丹里那邊之工廠；被告有問我是否會做鐵屋
        ，說如果其會做、會發落的話，要一天2,000元，如果
        會黏白鐵的話一天2,000元，如果只有黏黑鐵的話，一
        天1,800元；應徵後隔一天被告就叫其去做等語（見原
        審卷第45頁正面及背面）。被告於警訊時自承：其與丁○○面談工作（見臺灣雲林地方法院94年他字第1244號
        卷，下稱1244號卷，第13頁）。由上足以證明本件係被
        告與丁○○約定工作內容及薪水多寡。又依前述，被告
        派丁○○至雲林縣斗南鎮○○路○段192號工廠內從事拆
        除工字鐵工程，丁○○工作之進行既係在被告之監督指
        導下進行，堪認丁○○對於從事本案工作事項之執行已
        具相當從屬性。從而，丁○○與被告之契約關係應屬勞
        工安全衛生法上之勞工與雇主之關係，辯護人執此為被
        告辯護，尚非可取。
      辯護人另依金標公司之營利事業登記證所載為被告辯護
        稱：金標公司之負責人非被告，若有應負責之人，亦屬
        金標公司。惟勞工安全衛生法第2條第2項規定所稱雇主
        ，乃指事業主或事業之經營負責人，蓋科以實際之負責
        人負勞工安全衛生之責，始能確實落實保護勞工之立法
        本旨。況現代大企業組織體，所有者與管理者分離，在
        企業組織規模愈大，企業管理愈複雜之情況下，企業代
        表人欲直接管理其所投資之企業漸成為不可能，因此往
        往雇用專業人員管理，是該企業體須要那些安全衛生設
        施，以實際管理該企業體，如廠長、經理人等最為熟悉
        ，其有違反勞工安全衛生法第5條之規定者，自應以實
        際負責人為處罰對象。則本案被告職司現場指揮調度，
        為本案工程實際負責人等情，詳如上述，自應由其履行
        勞工安全衛生法上之義務，始能貫徹勞工安全衛生法之
        立法意旨，辯護人就此部分所辯，不足為被告有利之認
        定。
  (三)本院認定被告未依規定使勞工於工廠內從事本案工程作業時
    ，使用安全帶等防護器具之措施：
    (1)本案被告與丁○○為雇主與勞工關係，被告負責本案工程
      之指揮調度監督與安全維護等事宜，已如前述，則被告依
      勞工安全衛生法第5條第1項第5款，及基於該法授權主管
      機關訂定之勞工安全衛生設施規則第281條第1項規定，負
      有上開對於防止有墜落之虞之作業場所所引起之危害，應
      有符合標準之必要安全衛生設備，且對於在高度2公尺以
      上之高處作業，勞工有墜落之虞者，應使勞工確實使用安
      全帶、安全帽及其他必要之防護具之注意義務。本案工程
      之工字鐵距地面達4公尺，業經丁○○於原審審理時證述
      明確，並當庭繪有現場圖1紙可佐，而該圖亦為證人甲○○於審理中證述為實，自可採信。又依證人甲○○於原審
      審理時證稱：這種工作一般是要載安全帽、安全繩；案發
      當天現場，未看過丁○○之身上有繫安全帶或是安全扣等
      語（見原審卷第54頁反面、第56頁背面），核與丁○○於
      原審審理時證稱：現場完全沒有安全帶及安全繩等語相符
      （參原審卷第42頁反面），足見本案工作場所應配備有安
      全帶等安全防護器具，但現場上未配置。則被告身為工作
      現場負責人，指派丁○○從事工字鐵拆除工程，其應知悉
      丁○○係在2公尺以上之高處且有墜落之虞之處所工作，
      依上開規定，應使丁○○確實使用安全帶、安全帽等防護
      具及其他符合標準之必要安全設備，而當時客觀環境，亦
      無不能注意之情事。且依證人甲○○之證述，施工過程，
      丁○○共爬上工字鐵達3次（參原審卷第53頁反面），益
      見被告有多次盡此注意義務之機會，採取防果措施，其竟
      未使丁○○確實使用安全帶、安全帽等防護用具，造成不
      安全環境，致丁○○墜地受傷，被告顯有過失之情，足以
      認定。至於證人即被告之父丙○○於本院審理時證稱告訴
      人掉下來時，身上有安全帶及鉤，送醫時係被告將它拆下
      來云云，顯係迴護被告之詞，不足憑採。
    (2)被告於原審審理時辯稱丁○○身上有安全扣，而本案工程
      現場就有安全繩，既然丁○○身上有安全扣，則丁○○應
      該要綁安全繩云云。然而，被告於警詢時供稱丁○○係因
      未扣上安全扣而受傷（參1244號卷第15頁）。其前後供詞
      ，已反覆不一。且衡諸常理，現場工作場所如確屬配備有
      安全繩及安全扣等安全防護器具，而該等防護工具配帶亦
      無須花費甚多勞力及時間，則被告何不要求丁○○依照規
      定將安全繩及安全帶確實使用，即可避免丁○○墜落地面
      而受傷。再者，若如被告所辯，告訴人當時身上有安全扣
      ，則安全扣之用途即在繫上安全繩或安全帶，現場若有安
      全扣供告訴人使用，告訴人斷不可能僅戴上安全扣，卻不
      繫上安全繩或安全帶。被告於此所辯，又顯無法自圓其說
      。是被告於辯稱丁○○身上有安全扣而現場有安全繩云云
      ，委無可採。
    (3)至於證人甲○○於原審審理證稱：因右邊的那根柱子底下
      螺絲全拆了，柱子不穩，丁○○在上面走動，工字鐵會晃
      動，丁○○就跌落下來等語（見原審卷第56頁正面）。則
      本案工字鐵柱子下螺絲之拆卸，是否構成被告另一項注意
      義務違反，而成為另一過失事由，存有疑問。蓋該螺絲之
      拆卸標準作業程序為何，由檢察官所舉及卷內調查所得證
      據資料並無法確定，無從認定拆卸螺絲係違反標準作業程
      序而有注意義務之違反。且依甲○○之證述，亦無法得知
      螺絲係遭全部拆除始造成柱子倒下，抑或已按標準程序保
      留必要螺絲，但因為丁○○在上面增加承載重量或走動造
      成工字鐵及柱子晃動，始導致柱子倒下。則螺絲拆卸乙情
      ，尚難認定被告是否有違背何項注意義務，自無法認定被
      告就此部分是否應負過失之責，本於罪疑唯輕原則，尚不
      得為不利於被告之認定。
  (四)丁○○從工字鐵上墜落之過程，證人甲○○於原審審理證稱
    ：當天我至現場時，被告說工作要開始怎麼做，有說要從哪
    裡開始拆，哪裡開始用，當時有討論工字鐵要如何拆吊，之
    後丁○○先爬上去工字鐵上面，我用吊車勾子從工字鐵中心
    點用兩條布繩綁在工字鐵，我拉緊後，因為工字鐵柱子的連
    接點沒有割斷，所以丁○○就將連接點也就是腳座割斷，因
    為現場有3支柱子，當時丁○○在割其所畫圖上最右邊的柱
    子，我有看到被告父親在拆最左邊柱子下面的螺絲，因為螺
    絲有很多，丁○○在上面一直割，被告父親也在下面一直鬆
    螺絲，丁○○割好後下來，其拉起來要看是否有割斷時，因
    為沒有割斷還連在起來，其吊不起來又放下來，丁○○又上
    去將它割斷，丁○○又下來，其吊起來因為中心點抓的不準
    ，其又放下來，被告叫丁○○去將布繩弄外面邊邊一點，要
    調中心點，我放鬆在調整時，他們就是將下面的螺絲鬆開，
    結果丁○○走到一半，因為走動而搖晃，最右邊的柱子倒了
    ，工字鐵跟著著往下、晃動，整個柱子就都倒下來，丁○○
    也就跟著摔下去等語（見原審卷第53頁正面及背面、56頁背
    面及第57頁正面），核與其於檢察官面前之證詞互為一致（
    參4072號卷第1至7頁）。至丁○○於原審審理時證稱：當天
    現場，被告叫其爬上去綁布繩，而被告與其父親在前面拆柱
    子的螺絲，其布繩綁好後，被告就指揮吊車要吊起來，吊上
    來約20公分，其所坐的工字鐵就上下左右擺動，其雙手去拉
    布繩，約十幾分鐘，其支撐不住就從右邊摔下來，當天其綁
    好後沒有下來，從頭到尾都沒有下來云云（參原審卷第42頁
    至第44頁）。丁○○由工字鐵上掉落之始末，丁○○與證人
    甲○○之證述間，存有出入。然而，丁○○於原審審理時證
    述正常施工程序是布繩綁在工字鐵頭尾之後，人就要下來，
    中間不用綁等語（參原審卷第42頁）。丁○○證述案發當天
    ，其皆未下來等詞，與其自身所述顯存矛盾。又果如丁○○
    所述其在工字鐵上擺動約十數分鐘後，始行落下，衡情在場
    之人皆應注意及此，而在此長達十幾分鐘的過程中，已足可
    讓工字鐵整支放下等救助措施，實無可能讓丁○○懸空如此
    之久，再者如甲○○證述若吊勾已吊起工字鐵，則吊勾與工
    字鐵已呈上下緊實的狀態，工字鐵若不穩晃動，亦係前後左
    右晃動而已，不致於呈上下晃動之現象。可見丁○○此部分
    之證詞，實屬因恐懼之記憶，造成證述誇大，尚難採信。而
    證人甲○○所證，與正常施工程序相符，並前後一致，則丁○○墜落之過程，應以證人甲○○證詞為可採。
  (五)丁○○因本案發生受有第一腰椎爆裂性骨折，有臺大醫院雲
    林分院診斷證明書影本1紙附卷可參（見1244號卷第5頁）。
    則綜合以上證據資料，足認本案事故發生前或當時並無何不
    能注意之情事，倘被告於事前能善盡現場負責人所應負之注
    意義務，使於高處施工之勞工確實並正確使用安全帶等護具
    ，並採取防止等措施，當不致造成丁○○受傷之結果，被告
    竟疏未注意及此，於本案事故之發生應有過失已明，告訴人
    受有上揭傷害既係被告之過失所引起，則被告之過失與丁○○受傷害間，顯具有相當因果關係。
  (六)按「刑法上所謂業務，係指個人基於其社會地位繼續反覆所
    執行之事務，包括主要業務及其附隨之準備工作與輔助事務
    在內，此項附隨之事務，並非漫無限制，必須與其主要業務
    有直接、密切之關係者，始可包含在業務概念中，而認其屬
    業務之範圍。」最高法院89年度臺上字第8075號判例要旨參
    照。經查，金標公司所載經營項目含鐵工工程業，有金標公
    司股份有限公司變更登記表在卷可考（參原審卷第83、85頁
    ），可見金標公司係以鐵工工程業為其業務。且據金標公司
    95年5月22日、88年8月9日之股份有限公司變更登記表所示
    （參原審卷第85頁、第89頁），被告擔任金標公司之董事，
    對照被告全戶戶籍資料查詢結果表所示，金標公司之董事長
    何秀卿為被告前妻，另1名董事丙○○為被告之父，監察人
    樊千惠為被告之母，足認金標公司為被告家族企業，益見被
    告於本案案發時為金標公司負責現場工作之指揮調度等事宜
    ，確屬實在，被告辯稱其僅負責引領甲○○至現場云云，顯
    屬虛偽。而座落於雲林縣斗南鎮○○路○段192號工廠原係金
    標公司向他人承租之廠房，因房東要收回，金標公司留一些
    柱子在該處，因此，被告始會去拆工字鐵，載回去金標公司
    新倉庫等情，為被告於審判中供述明確（見原審卷第65頁背
    面），則因租賃契約終止後，負有回復原狀之義務，被告始
    會去拆除原有工廠之工字鐵，因此，被告拆除原有工廠之工
    字鐵與本從事鐵工工程業務具有直接密切關係，被告拆除原
    有工廠之工字鐵之行為，屬被告完成主要業務所附隨之準備
    工作與輔助事務之一部分，自應認被告於案發時地拆除工字
    鐵為其附隨業務，而為從事業務之人無疑。
二、綜上所述，本案事證明確，被告犯行堪以認定，應予依法論
    科。
三、論罪科刑之理由：
  (一)行為後法律有變更者，適用行為時之法律。但行為後之法律
    有利於行為人者，適用最有利於行為人之法律，現行刑法第
    2條第1項定有明文。被告行為後，刑法業於94年1月7日修正
    ，於94年2月2日公布，並於95年7月1日施行，是本件被告行
    為後，法律已有變更。又參酌最高法院95年5月23日第8次刑
    事庭會議決議，現行刑法第2條第1項之規定，係規範行為後
    法律變更所生新舊法律比較適用之準據法，於新刑法施行後
    ，應適用現行刑法第2條第1項之規定，本於統一性及整體性
    原則，綜其全部罪刑之結果，為「從舊從輕」之比較。本案
    關於新舊法比較及法律之適用，如附表所示，應適用修正前
    刑法。
  (二)核被告所為，係犯刑法第284條第2項業務過失致傷害罪。又
    按中華民國九十六年罪犯減刑條例業經立法院於96年6月15
    日三讀通過，並定於96年7月16日施行。而犯罪在中華民國
    96年4月24日以前者，除本條例另有規定外，依下列規定減
    刑：一、死刑減為無期徒刑。二、無期徒刑減為有期徒刑二
    十年。三、有期徒刑、拘役或罰金，減其刑或金額二分之一
    。中華民國九十六年罪犯減刑條例第2條第1項定有明文。經
    查，被告乙○○於94年10月25日犯本件刑法第284條第2項之
    業務過失罪，其犯罪時間，在中華民國96年4月24日以前，
    所犯上開之罪，復無不得減刑之例外情形，自合於上開條例
    第2條第1項第3款之規定，應予減刑。
四、原審以被告之犯行，事證明確，予以論罪科刑，固非無見。
    惟查：原判決宣示後，中華民國九十六年罪犯減刑條例業經
    立法院於96年6月15日三讀通過，並自96年7月16日施行，原
    審未及引用該條例之規定，就被告之宣告刑予以減刑，自有
    未洽。雖被告上訴意旨，否認犯罪，固不足取，惟原判決既
    上開可議之處，自應由本院予以撤銷改判。爰審酌被告未確
    實設置安全措施，依法提供安全、衛生之工作環境，使其勞
    工在安全無虞之環境下工作，致發生本件傷害，輕忽勞工安
    全之心態，及犯後迄未與告訴人和解，而被告犯後矢口否認
    犯行，顯見被告犯罪後，毫無反省、後悔之意，將一切過錯
    推給別人，犯後態度顯然不佳，且被告於檢察官面前供稱本
    案應由公司負責，為公司沒有作好工安責任等語（參4072號
    卷第12頁），可見被告欲假藉公司為屏障，躲避自身應負責
    任之情，顯露無疑，足認被告欠缺誠實履行責任之法治觀念
    ，對於自承以工程顧問為業的被告，如量處過輕之刑，實無
    法矯正其輕忽勞動工作者安全之心態，及其他一切情狀，宣
    告如主文所示之刑，並依上開減刑條例之規定減為如主文所
    示之刑。並依95年7月1日修正施行前之刑法第41條第1項前
    段及廢止前罰金罰鍰提高標準條例第2條規定，諭知如易科
    罰金以銀元三百元折算一日之標準（比較新舊法以修正前刑
    法第41條第1項前段之規定，較有利於被告）。
據上論結，應依刑事訴訟法第369條第1項前段、第364條、第299
條第1項前段，刑法第2條第1項前段、第284條第2項，中華民國
九十六年罪犯減刑條例第2條第1項第3款、第7條、第9條，修正
前刑法第33條第5款、第41條第1項前段，刑法施行法第1條之1，
廢止前罰金罰鍰提高標準條例第1條前段、第2條，判決如主文。
本案經檢察官劉得鉦到庭執行職務。
中　　華　　民　　國　　96　　年　　7　　月　　31　   日
                  刑事第六庭  審判長法　官  蔡崇義
                                    法　官  杭起鶴
                                    法　官  曾文欣
以上正本證明與原本無異。
不得上訴。
　　　　　　　　　　　　　　　　　　書記官  李育儒
中　　華　　民　　國　　96　　年　　8 　　月　　1 　　日
附錄：本判決論罪科刑法條
中華民國刑法第284條（過失傷害罪）
因過失傷害人者，處6月以下有期徒刑、拘役或5百元以下罰金，
致重傷者，處1年以下有期徒刑、拘役或5百元以下罰金。
從事業務之人，因業務上之過失傷害人者，處1年以下有期徒刑
、拘役或1千元以下罰金，致重傷者，處3年以下有期徒刑、拘役
或2千元以下罰金。
附表：
┌────────┬────────┬────────┬───────────┐
│法        條    │修正前規定      │修正後規定      │新舊法之適用          │
├────────┼────────┼────────┼───────────┤
│刑法第284條第2項│罰金罰鍰提高標準│刑法施行法第1條 │(一)適用修正前之規定。  │
│法定刑關於罰金部│條例第1條前段之 │之1規定：中華民 │(二)本件被告所犯刑法284 │
│分：罰金罰鍰提高│規定：依法律應處│國94年1月7日刑法│  條第2項之罪法定刑有 │
│標準條例第1條前 │罰金、罰鍰者，就│修正施行後，刑法│  罰金刑（銀元500元以 │
│段、現行法規所定│其原定數額得提高│分則編未修正之條│  下），且為刑法分則編│
│貨幣單位折算新臺│為2倍至10倍。   │文定有罰金者，自│  未修正之條文而定有罰│
│幣條例第2條、刑 │現行法規所定貨幣│94年1月7日刑法修│  金刑者，於刑法施行法│
│法第33條第5款   │單位折算新臺幣條│正施行後，就其所│  第1條之1修正增訂前，│
│                │例第2條規定：現 │定數額提高為30倍│  其貨幣單位為銀元，是│
│                │行法規所定金額之│，但72年6月26日 │  被告所犯刑法第284條 │
│                │貨幣單位為圓、銀│到94年1月7日新增│  第2項之罪罰金刑之提 │
│                │元或元者，以新臺│或修正之條文，就│  高標準，於適用罰金罰│
│                │幣元之3倍折算之 │其所定數額提高為│  鍰提高標準條例第1條 │
│                │。              │3倍。           │  前段及現行法規所定貨│
│                │刑法第33條第5款 │刑法第33條第5款 │  幣單位折算新臺幣條例│
│                │規定：罰金：1元 │規定：罰金：新臺│  第2條規定換算為新臺 │
│                │以上。          │幣1,000元以上， │  幣時，法定刑罰金部分│
│                │                │以百元計算之。  │  ，應為罰金新臺幣3,0 │
│                │                │                │  00元以下至15,000元以│
│                │                │                │  下（乘以2至10，再乘 │
│                │                │                │  以3）。如適用刑法施 │
│                │                │                │  行法第1條之1規定提高│
│                │                │                │  30倍，則為罰金新臺幣│
│                │                │                │  15,000元以下（乘以30│
│                │                │                │  ），故關於法定刑為罰│
│                │                │                │  金部分之提高標準，新│
│                │                │                │  法並非較有利於被告，│
│                │                │                │  本案關於刑法第284條 │
│                │                │                │  第2項之罪法定刑罰金 │
│                │                │                │  提高標準部分，應依刑│
│                │                │                │  法第2條第1項前段規定│
│                │                │                │  ，適用行為時之法律即│
│                │                │                │  罰金罰鍰提高標準條例│
│                │                │                │  第1條前段及現行法規 │
│                │                │                │  所定貨幣單位折算新  │
│                │                │                │  臺幣條例第2條之規定 │
│                │                │                │  。                  │
│                │                │                │(三)法定刑罰金部分，依修│
│                │                │                │  正前刑法第33條第5款 │
│                │                │                │  規定，及罰金罰鍰提高│
│                │                │                │  標準條例第1條前段提 │
│                │                │                │  高後，再依現行法規所│
│                │                │                │  定貨幣單位折算新臺幣│
│                │                │                │  條例第2條換算為新臺 │
│                │                │                │  幣時，為新臺幣6元以 │
│                │                │                │  上至30元以上，依修正│
│                │                │                │  後刑法第33條第5款規 │
│                │                │                │  定，為新臺幣1,000以 │
│                │                │                │  上，修正後刑法第33條│
│                │                │                │  第5款規定並非較有利 │
│                │                │                │  於被告，依刑法第2條 │
│                │                │                │  第1項前段規定，應適 │
│                │                │                │  用修正前刑法第33條第│
│                │                │                │  5款規定。           │
└────────┴────────┴────────┴───────────┘
